【裁判字號】    98,毒抗,144
【裁判日期】    980227
【裁判案由】    聲請觀察勒戒
【裁判全文】
臺灣高等法院臺中分院刑事裁定         98年度毒抗字第144號
抗  告  人
即  被  告  甲○○
上列抗告人因違反毒品危害防制條例案件，不服臺灣南投地方法
院97年度審毒聲字第82號，中華民國98年1月7日裁定（聲請案號
：臺灣南投地方法院檢察署97年度聲觀字第 219號），提起抗告
，本院裁定如下：
    主  文
抗告駁回。
    理  由
一、本件聲請意旨略以：被告甲○○基於施用第一級毒品海洛因
    之犯意，於民國97年9月12日21時5分許回溯96小時內之某時
    點，在不詳處所，以不詳方式，施用第一級毒品海洛因 1次
    。嗣為警採集尿液送驗，結果呈嗎啡陽性反應，爰依毒品危
    害防制條例第20條第 1項之規定，聲請裁定將被告送勒戒處
    所觀察、勒戒。
二、原審裁定意旨係以：
  (一)按人體代謝原理，施用毒品後經尿液排出之時間，依施用量
    之多寡、施用者之年齡、性別及代謝功能不同而有所差異，
    一般而言，施用者在施用毒品後48小時內所排泄之尿液，均
    有可能被檢出毒品經人體代謝後之物質，且若經常或大量施
    用，則毒品經代謝後之物質由尿液排出時間約可延長至96小
    時。次按海洛因進入人體後，經代謝作用可分解生成嗎啡，
    最後是以嗎啡形態排於尿液中，法務部調查局79年2月27 日
    陸(1)字第402881號函敘述甚明，故有無施用海洛因，係由
    尿液有無嗎啡反應判斷。末按於文獻報告中雖有藥品或食物
    因交叉反應，可在尿液測試中產生偽陽性反應，然利用精密
    之儀器分析，將可排除偽陽性之可能，而以氣相層析質譜儀
    做藥物及代謝物之定性及定量分析，幾乎不會有偽陽性反應
    產生。
  (二)查被告於97年9月12日21時5分許採集之尿液送驗，經鑑定單
    位以酵素免疫分析法（ EIA）初步篩檢結果，呈鴉片海洛因
    代謝物陽性反應，再以氣相層析質譜儀（ GC/MS）確認檢驗
    結果，亦呈嗎啡陽性反應，此有南投縣政府警察局埔里分局
    毒品案件委託鑑驗尿液代號與真實姓名對照表及詮昕科技股
    份有限公司97年10月 2日報告編號00000000號濫用藥物尿液
    檢驗報告各1紙附卷可稽。
  (三)又被告於警詢中雖辯稱伊現在有服用咳嗽藥等語。然海洛因
    為國內禁止使用之第一級毒品，經行政院衛生署藥品許可登
    記之藥品，均不含海洛因成分（行政院衛生署管制藥品管理
    局92年10月17日管檢字第0920008583號函參照）。依此被告
    上揭所辯即使屬實，亦非造成上述驗尿後呈現嗎啡陽性反應
    之原因。從而，被告上開所辯顯係卸責之詞，實無足採。
  (四)綜上所述，被告有於97年9月12日21時5分許回溯96小時內（
    不含為警查獲後至上開採集尿液期間）之某時點，在不詳地
    點，以不詳之方式，施用海洛因 1次之行為，確可認定，從
    而依法裁定將被告送勒戒處所觀察、勒戒等語。
三、抗告意旨略以：抗告人甲○○因不服前開裁定，希請求重新
    驗尿，以證是否違反毒品危害防制條例案件，而提起抗告云
    云。
四、按「犯第10條之罪者，檢察官應聲請法院裁定，令被告入勒
    戒處所觀察、勒戒，其期間不得逾 2月。觀察、勒戒後，檢
    察官依據勒戒處所之陳報，認受觀察、勒戒人無繼續施用毒
    品傾向者，應即釋放，並為不起訴之處分；認受觀察、勒戒
    人有繼續施用毒品傾向者，檢察官應聲請法院裁定令入戒治
    處所強制戒治，其期間為 6個月以上，至無繼續強制戒治之
    必要為止，但最長不得逾 1年。依前項規定為觀察、勒戒或
    強制戒治執行完畢釋放後，5 年後再犯第10條之罪者，適用
    本條前2項之規定」，毒品危害防制條例第20條定有明文。
五、經查：抗告人於97年 9月12日經警採集其尿液送請詮昕科技
    股份有限公司檢驗，經該公司以酵素免疫分析法（ EIA）初
    步篩檢，再以氣相層析質譜儀分析法（ GC/MS）確認，檢驗
    結果呈嗎啡濃度 1874ng/ml，經判別為嗎啡陽性反應等情，
    有該公司97年10月2日濫用藥物尿液檢驗報告1紙存卷可稽。
    按一般於尿液中可檢出之最大時限，海洛因為2至4日，業經
    行政院衛生署管制藥品管理局於92年 7月23日，以管檢字第
    0920005609號函釋明確。另按行政院衛生署藥物食品檢驗局
    84年4月17日以藥檢壹字第8408808號函明示：「檢驗機構若
    是採氣相層析質譜分析法（ GC\MS）進行尿液鑑定，應可檢
    測尿液中嗎啡、可待因及甲基安非他命之含量而予以鑑別」
    。申言之，以氣相層析質譜分析法（ GC\MS）鑑定時即不會
    產生干擾反應，可避免嗎啡之假性反應，故該報告之正確性
    應毋庸置疑，抗告人要求重新驗尿並無具體指出原先採證有
    何未妥之處，亦無提出其他證據可供查證，是以抗告人所陳
    僅係卸詞，並不足採；從而抗告人確有施用第一級毒品海洛
    因之犯行，足堪認定。原審因而認檢察官之聲請為正當，依
    毒品危害防制條例第20條第3項、第1項及觀察勒戒處分執行
    條例第3條第1項規定，裁定將抗告人送勒戒處所觀察、勒戒
    ，本院核其認事用法並無不合，抗告意旨所辯，為無理由，
    應予駁回。
六、據上論斷，應依刑事訴訟法第412條，裁定如主文。
中    華    民    國    98    年    2    月    27    日
            刑事第一庭    審判長法  官  陳  紀  綱
                                法  官  姚  勳  昌
                                法  官  張  智  雄
以上正本證明與原本無異。
不得再抗告。
                                書記官  謝  雅  惠
中    華    民    國    98    年    3     月    3     日


司法院資訊處製作；財團法人民間司法改革基金會備份。
